【裁判字號】    89,上訴,323
【裁判日期】    890419
【裁判案由】    違反槍彈藥刀械管制條例等
【裁判全文】
臺灣高等法院高雄分院刑事判決    八十九年度上訴字第三二三號
    上  訴  人  台灣高雄地方法院檢察署檢察官
    被      告  甲○○
    選任辯護人  鍾義
右上訴人因被告違反槍彈藥刀械管條例等案件，不服臺灣高雄地方法院八十八年度
訴字第一三三七號中華民國八十九年一月廿七日第一審判決（起訴案號：臺灣高雄地
方法院檢察署八十八年度偵字第一三七０九號），提起上訴，本院判決如左：
      主      文
上訴駁回。
      事      實
甲○○於民國八十二年間，在高雄市不詳店名之模型店內，以新台幣一千元之價格買
得具殺傷力刀械類之之十字弓一把及供該十字弓射箭使用之箭矢二十八支，即未經許
可而持有該十字弓，嗣於八十八年五月二十八日下午二時三十分許，在高雄市○○區
○○路二０八號住處為高雄市憲兵隊查獲，並扣得上開十字弓一把及箭矢二十八支。
案經高雄市憲兵隊移請臺灣高雄地方法院檢察署檢察官偵查起訴。
    理  由
甲、有罪部分
一、訊據被告甲○○對於右揭事實坦承不諱，並有十字弓一把及箭矢二十八支扣案為
    證，再經勘驗扣案之十字弓，係依發射箭矢之機械原理，而有槍托、準星、板機
    等配備之物，有本院八十九年一月二十日審判筆錄可稽，顯係該當內政部警政署
    八十一年八月十日（８１）台內警字第八一八二二八一號函示之公告禁止持有之
    十字弓之要件，且經送高雄市政府警察局鑑認結果，亦同認該十字弓確係槍砲彈
    藥刀械管制條例列管之十字弓，有該局八十八年七月二十六日八八高市警保字第
    四三七六四號鑑定函文一紙附卷可稽，事證明確，被告犯行洵堪認定。
二、十字弓非經內政部許可不得製造、販賣、運輸、持有或陳列，業經內政部警政署
    以八十一年八月十日台警內字第八一八二二八一號函公告在案，是屬槍彈藥
    刀械管制條例第四條所稱刀械。是核被告所為，係犯修正後槍彈藥刀械管制條
    例第十四條第三項未經許可持有刀械罪。被告固自八十二年間起即未經許可持十
    字弓，嗣於八十八年五月廿八日始經警查獲，其間槍砲彈藥刀械管制條例，於八
    十六年十一月二十四日公布修正，並於同月二十六日生效（名稱改為槍彈藥刀
    械管制條例），然其持有之繼續乃犯罪行為之繼續，被告之行為既繼續實施至新
    法施行以後，則自無行為後法律變更適用之可言（換言之即仍適用現行新法，最
    高法院二十八年上字第七三三號判例意旨、六十六年度第二次刑庭庭推總會決議
    （二）意旨參照）。是本件被告犯行仍適用現行新法，附此敘明。被告上開犯罪
    事證既明，原審乃依據槍砲彈藥刀械管制條例第十四條第三項，刑法第十一條前
    段、第四十一條、第三十八條第一項第一款，罰金罰鍰提高標準條例第二條之規
    定，並審酌被告僅持有十字弓一把，持有之時間雖達六年，然並未以之犯罪，侵
    害尚屬情形輕微，且犯後坦承犯行，態度堪稱良好等一切情狀，量處有期徒刑三
    月，並諭知以三百元折算一日之易科罰金折算標準，又敘明扣案之十字弓一把，
    係違禁物，而箭矢二十八支係供十字弓發射使用，應認與十字弓具備有主從不可
    分離之性質，故二者均依刑法第三十八條第一項第一款規定，併予宣告沒收，認
    事用法均無不合，量刑亦稱允妥，原審檢察官僅以定執行必要之考量以為上訴意
    旨，指摘原判決不當，即無理由，應予駁回。
乙、無罪部分：
一、公訴意旨另認被告尚自八十八年四月初起，即基於常業重利之意思，在自由時報
    、臺灣新聞報、中國時報上刊登票貼及軍公教小額借貸廣告，並以０七─000
    0000號電話作為連絡工具，乘人急迫之際而貸與不特定人金錢之行為，而認
    被告尚涉犯刑法第三百四十五條常業重利罪嫌等語。
二、按犯罪事實應依證據之，無證據不得推定其犯罪事實，又被告之自白，不得作為
    有罪判決之唯一證據，仍應調查其他必要證據，以查其是否與事實相符，刑事訴
    訟法第一百五十四條及第一百五十六條第二項分別定有明文。公訴人無非以被告
    前於高雄市憲兵隊之詢問筆錄及偵訊之自白，以及於被告住處查獲之空白商業本
    票四十七張、報紙廣告五張、記載電話號碼之便條紙四張、被告之郵政儲金簿及
    小筆記本等物為論罪之據。惟訊之被告對於在報紙上刊登從事金錢借貸之廣告之
    情，固為坦承，然堅詞否認有何重利之犯行，並辯稱：伊係有打算從事金錢借貸
    之事，然尚未貸出即遭查獲等語。
三、經查，被告固曾於高雄市憲兵隊之詢問筆錄及偵訊之自白其曾以利息為每十天一
    期，每借貸一萬元，每期須付一千元利息之方式借貸金錢予不特定人云云，然被
    告嗣於審理中業已翻異前詞，矢口否認有貸款收取重利之事實；又審視扣案之被
    告之郵政儲金簿，其內往來存領款之紀錄僅至八十八年一月二十七日止而已，並
    未見八十八年四月間後仍有往來存領款交易紀錄，顯示該存款簿並無法作為證明
    被告從事借貸之有利依據；另扣案之商業本票四十七張，均屬空白，顯非可供認
    被告已然以該本票進行重利貸放款項事宜，且該商業本票本為坊間得以輕易購得
    之物，實無法據以作為推認被告確有重利行為之證據；又扣案之筆記本一本，被
    告業堅詞非其所有之物等語，況就該扣案筆記本記載內容觀之，確僅載有「華」
    、「張」、「許」、「大頭」等代號及數目字之記錄（並未記載有關利息之收取
    情形），客觀上亦難看出係何借貸之紀錄，更遑論可據以為推認被告借貸收取高
    利犯行之依據。再就本件查獲被告過程以觀，訊之證人即高雄市憲兵隊之人員陳
    輝宏除證稱：因軍中弟兄反應在八十八年四月間曾透過報紙廣告以０七─000
    0000號電話聯絡借錢之事，但因利息太高而未借成，伊遂透過該電話追查，
    因轉接點很多，方商請同事陳恆忠佯裝為欲借貸之人，而於八十八年五月二十五
    日約被告出來在七賢路某泡沬紅茶店見面，伊當時主要是要跟監，以便查出被告
    經營之地點，故遂尾隨被告直至高雄市○○區○○路二０八號並確認無誤後，方
    申請搜索票進行搜索等語外，並稱：目前並未再接獲其他弟兄反應向被告借過錢
    等語，而證人陳恆忠則證稱：伊應辦案需要以電話約被告在七賢路某泡沬紅茶店
    見面，當時被告查驗伊之證件後，向伊表示其係地下化之借款，利息很高，要考
    慮清楚，因伊之目的只是要查出被告經營之地點，故伊向被告表示利息太高不借
    了，之後即由陳輝宏予以跟蹤等語（上開陳輝宏及陳恆忠之證詞，見原審八十八
    年九月二日訊問筆錄），均僅足證明被告有對外貸放賺取利息之企圖，然亦無以
    推論被告已然從事貸放並取高利之情事，仍無以為不利被告認定之依據。再經依
    遭查扣之記載電話號碼之便條紙四張上所載之電話號碼，傳訊電話號碼之使用人
    即證人高銘松證稱：伊原與被告同一服役單位之同事，故被告退伍後仍有聯絡，
    但伊從未向被告借貸，亦不知被告從事何業等語（見原審八十八年九月二日訊問
    筆錄），證人楊勝復證稱：伊曾請被告向朋友調錢借伊應急，故有留連絡資料及
    銀行帳號等資料予被告，惟被告並未調借現金予伊，伊亦從未再向被告借貸等語
    （見本院八十八年十月二十一日訊問筆錄），證人劉秀怡則稱：被告係伊先生之
    同學，故有留電話號碼予被告，但伊及伊之家人均未向被告借貸等語（見原審八
    十八年十月二十一日訊問筆錄），再證人王富子、張芳蓉、方彥博、周文君、鄭
    美玉、黃素英、黃素玉、古俊德、陳基受、顏志芳及鄭婉吟均證稱：並不認識被
    告，伊或伊之家人從未向被告借貸等語至明（見原審八十八年九月十五日、同年
    十月十二日、同年十一月十八日訊問筆錄），證人李淑銘於本院亦僅證陳係被告
    友人單純留存電話，與貸款無關，證人李毓敏於本院亦證陳未曾向地下錢莊借錢
    ，是由上開證人所述，並未見有何人曾向被告借貸得款之情形，此外其餘查扣之
    記載電話號碼之便條紙四張上所載之電話號碼所查出電話號碼之使用人固屢傳未
    到案，但因該電話記載方式均僅單純電話號碼及名字代號，並未有借貸金額或利
    息之註記，客觀上非可指向與重利有關，是各該未到案之人，爰無再傳拘必要。
    此外扣案之小廣告亦僅能證明被告有對外放貸之意圖，尚難認已然進行放貸之進
    行，綜上所述，從被告業已翻異先前之自白，以及並未有任何證人指證曾向被告
    借得金錢，再扣案之證物亦均尚不足以證明被告確實有貸出金錢，更無以憑認放
    貸時是否確然係利用他人急迫、輕率、無經驗而貸以顯不相當之重利，是本件尚
    乏具體事證足認被告於警偵訊中自白，確與事實相符等情以觀，縱認被告確有意
    從事重利借貸之意，且亦在報上刊登招攬之廣告，而著手於重利犯罪行為之實行
    ，然因尚未貸出金錢，自僅達未遂之程度，然刑法第三百四十五條常業重利罪並
    不處罰未遂，此外復查無其他證據足證被告有何該當公訴意旨所指之重利犯行，
    揆諸首揭法條，原審法院以犯罪不能證明，諭知被告此部分無罪，認事用法並無
    不合，原審檢察官猶執陳詞，認被告有罪，指摘原判決不當，即無理由，應由本
    院就此部分亦予駁回。
據上論斷，應依刑事訴訟法第三百六十八條，判決如主文。
本案經檢察官林炎昇到庭執行職務。
中    華    民    國     八十九     年       四       月     十九     日
                              臺灣高等法院高雄分院刑事第八庭
                                  審判長法官  郭雅美
                                        法官  莊飛宗
                                        法官  洪兆隆
右正本證明與原本無異。
常業重利之部分檢察官如不服本判決，應於判決送達後十日內向本院提出上訴狀，其
未述理由者並應於提出上訴狀後十日內向本院補提理由書（應附繕本)。
未經許可持有刀械部分不得上訴
                       書記官  葉淑華
中    華    民    國     八十九     年       四       月     二十四   日
附錄論罪科刑法條：
槍彈藥刀械管制條例第十四條第三項：
未經許可，持有或意圖販賣而陳列刀械者，處一年以下有期徒刑、拘役或新台幣五十
萬元以下之罰金。
                                                                        Ｄ


司法院資訊處製作；財團法人民間司法改革基金會備份。
